最高法院刑事判決　　　　　　一○○年度台上字第二一五○號
上　訴　人　王志銘
選任辯護人　洪雅萍律師
上列上訴人因違反毒品危害防制條例案件，不服台灣高等法院中
華民國九十八年十一月三日第二審判決（九十八年度上訴字第三
九一四號，起訴案號：台灣台北地方法院檢察署九十八年度偵字
第三一五一號），提起上訴，本院判決如下：
    主  文
原判決撤銷，發回台灣高等法院。
    理  由
本件原判決撤銷第一審之科刑判決，改判依想像競合犯關係從一
重論處上訴人王志銘販賣第二級毒品；又販賣第三級毒品罪刑，
固非無見。
惟按：(一)有罪之判決書，對於被告有利之證據不採納者，應說明
其理由，刑事訴訟法第三百十條第二款定有明文，故有罪判決書
對於被告有利之證據，如不採納，必須說明不予採納之理由，否
則即難謂非判決不備理由。又販賣毒品罪，不以販入後復行賣出
為必要，只要以營利為目的，將毒品販入或賣出，有一於此，其
販賣毒品之犯罪即告完成。故行為人於販入毒品之初或賣出之時
，是否有營利之意圖，攸關該罪成立與否之認定，事實審法院對
於此項主觀意圖之有無，自應詳予調查認定，於判決事實詳加記
載，並於理由欄內敘明其所憑之證據及心證理由，始為適法。原
判決認定上訴人基於營利之意圖，於民國九十八年一月十四日下
午五時許，將其先前以較低價格大量購買取得之第二級毒品MDMA
（即俗稱之搖頭丸）及Ｋ他命，以MDMA每顆新台幣（下同）四百
元、Ｋ他命每包八百元之代價販售MDMA三顆及Ｋ他命二包予證人
蕭淳仁等情，依想像競合犯關係從一重論以販賣第二級毒品罪責
。但對於如何認定上訴人基於營利之意圖，先以較低價格大量購
買取得MDMA，並未說明其所憑之依據。又依卷內資料，上訴人於
警詢及偵查中陳稱其購入MDMA之價格為每顆四百元到五百元，而
其出售予蕭淳仁之價格則為每顆四百元（見偵查卷第二一、一０
二頁）。就出售價格部分，所供與蕭淳仁之證述情節相符。上訴
人及公設辯護人於原審亦以其未賺取差價，並無營利之意圖為辯
（見原審卷第二０、二八頁）。原判決對於上訴人前揭辯解如何
不足採憑，亦未於理由內論敘說明，均難謂無理由不備之違法。
(二)卷宗內之筆錄及其他文書可為證據者，應向當事人宣讀或告以
要旨，為刑事訴訟法第一百六十五條第一項所明定。事實審自應
踐行該項程序，使被告瞭解該項證據書類之內容及意旨，並為充
分之辯論，始與直接審理主義相符而得採為判決之基礎。否則即
有同法第三百七十九條第十款所定「應於審判期日調查之證據未
予調查」之違法，並違背同法第一百五十五條第二項「未經合法
調查之證據，不得作為判斷之依據」之規定。查原判決係以蕭淳
仁、陳南嘉之證言、蕭淳仁身上扣得之第三級毒品Ｋ他命二包、
行動電話及通聯紀錄，以及台灣高雄地方法院檢察署檢察官九十
八年度毒偵字第二一七五號聲請簡易判決處刑書及台灣高雄地方
法院以九十八年度審簡字第二九七六號判決之內容記載（見原判
決第四頁倒數第一行至第五頁第一０行），為認定上訴人確有販
售第二級毒品MDMA及第三級毒品Ｋ他命予蕭淳仁所憑之依據。惟
原審於審判期日，並未將前揭聲請簡易判決處刑書及判決書提示
、宣讀或告以要旨，使上訴人有適當辯論之機會，其所踐行之訴
訟程序，顯與刑事訴訟法第一百六十五條第一項之規定有違，自
有應於審判期日調查而未予調查之違法。上訴意旨指摘原判決不
當，非無理由，應認有撤銷發回更審之原因。
據上論結，應依刑事訴訟法第三百九十七條、第四百零一條，判
決如主文。
中    華    民    國  一○○  年    四    月  二十八  日
                      最高法院刑事第九庭
                          審判長法官  石  木  欽  
                                法官  洪  佳  濱  
                                法官  韓  金  秀  
                                法官  段  景  榕  
                                法官  周  煙  平  
本件正本證明與原本無異
                                      書  記  官  
中    華    民    國  一○○  年    五    月    四    日
                                                      Ｅ